【裁判字號】    92,財管,18
【裁判日期】    920331
【裁判案由】    
【裁判全文】
台灣台北地方法院民事裁定  九十二年度財管字第一八號
    聲  請  人  乙○○
                        送達代.
右聲請人聲請指定被繼承人甲○○之遺產管理人事件，本院裁定如左：
    主      文
聲請駁回。
聲請費用由聲請人負擔。
    理      由
一、本件聲請意旨略以：被繼承人甲○○（男、民國○○年○月○○○日生、身分證
    統一編號：Ｚ000000000號、籍設台北市○○區○○路六五０號、民國
    九十一年九月十一日死亡）生前立有遺囑，指定聲請人為其遺囑執行人，因被繼
    承人甲○○未婚，無子女，向由侄兒陳志成照顧，遺囑亦表明將其財產遺贈與陳
    志成，為此聲請指定聲請人為被繼承人甲○○之遺產管理人云云。
二、按繼承開始時，繼承人之有無不明者，由親屬會議於一個月內選定遺產管理人，
    並將繼承開始及選定遺產管理人之事由，向法院報明。親屬會議依前條規定為報
    明後，法院應依公示催告程序，定六個月以上之期限，公告繼承人，命其於期限
    內承認繼承。無親屬會議或親屬會議未於前條所定期限內選定遺產管理人者，利
    害關係人或檢察官，得聲請法院選任遺產管理人，並由法院依前項規定為公示催
    告。民法第一千七百七十七條、第一千一百七十八條分別定有明文。次按依民法
    之規定應開親屬會議時，由當事人、法定代理人、或其他利害關係人召集之，同
    法第一千一百二十九條亦著有明文。又親屬會議會員應就被繼承人之左列親屬與
    順序定之：一直系血親尊親屬。二三親等內旁系血親尊親屬。三四親等內之同輩
    血親。此觀民法第一千一百三十一條第一項規定自明。復按無民法第一千一百三
    十一條規定之親屬，或親屬不足法定人數時，法院得因有召集權人之聲請，於其
    他親屬中指定之。親屬會議不能召開或召開有困難時，依法應經親屬會議處理之
    事項，由有召集權人聲請法院處理之。親屬會議經召開而不為或不能決議時，亦
    同。此為同法第一千一百三十二條所明定。可知繼承開始時，繼承人之有無不明
    ，被繼承人之遺產管理人應由被繼承人之親屬會議選定之，倘無民法第一千一百
    三十一條規定之法定親屬會議會員者，或親屬不足法定人數時，被繼承人之法定
    代理人、利害關係人得聲請法院於其他親屬中指定親屬會議會員，若無親屬會議
    或親屬會議不能召開或召開有困難時，或親屬會議經召開而不為或不能決議時，
    或親屬會議未於繼承開始時一個月內選定遺產管理人者，利害關係人或檢察官，
    得聲請法院選任遺產管理人，並由法院依前項規定為公示催告，非謂被繼承人無
    法定親屬會議會員時，其利害關係人或檢察官即得逕自聲請法院處理依法應經親
    屬會議處理事項。
三、本件聲請人主張被繼承人甲○○已於九十一年九月十一日死亡，並無繼承人，已
    立有遺囑指定聲請人為遺囑執行人，將其財產遺贈與陳志成之事實，固據其提出
    戶籍謄本、繼承系統表及代筆遺囑等件為證，堪信為真實，雖被繼承人甲○○無
    繼承人或法定親屬會議會員，惟依上開第一千一百三十二條規定，被繼承人甲○
    ○尚有親屬即弟媳陳高儉、侄女陳素英、陳素珍、陳素玉、陳素珠及侄兒陳志成
    等六人（尚不包含渠等配偶），有戶籍謄本及親屬關係表等件附卷足憑，聲請人
    尚能聲請法院於上開親屬中指定被繼承人甲○○之親屬會議會員，再由聲請人以
    利害關係人之地位召開上開指定親屬會議會員開會以選任被繼承人甲○○之遺產
    管理人，僅於該親屬會議不能召開或召開有困難時，或親屬會議經召開而不為或
    不能決議時，聲請人始得聲請法院選任被繼承人甲○○之遺產管理人，乃聲請人
    不循此途，逕向本院聲請選任被繼承人甲○○之遺產管理人，核與上開規定及說
    明不符，礙難准許，應予駁回。
四、依非訟事件法第八條第一項前段，裁定如主文。
中      華      民      國      九十二    年    三      月    三十一    日
                                        家事法庭法      官 張競文
右為正本係照原本作成。
如對本裁定抗告，須於裁定送達後十日之不變期間內，向本院提出抗告狀。
中      華      民      國      九十二    年    三      月    三十一    日
                                                書  記  官  曾秋月


司法院資訊處製作；財團法人民間司法改革基金會備份。
